臺灣雲林地方法院民事判決　　　　　　　96年度重訴字第24號
原　　　告　　第一商業銀行股份有限公司
法定代理人　　子○○
訴訟代理人　　乙○○
被　　　告　　興福營造股份有限公司
兼法定代理人　癸○○
上二人共同
訴訟代理人　　鄭穎律師
複　代理人　　卯○○
被　　　告　　寅○○
　　　　　　　己○○
　　　　　　　辛○○○○○○
　　　　　　　丙○○
　　　　　　　庚○○即林米粢
　　　　　　　壬○○
　　　　　　　丑○○
　　　　　　　戊○○
　　　　　　　甲○○
　　　　　　　丁○○
上列當事人間請求清償債務事件，於中華民國96年10月16日言詞
辯論終結，本院判決如下：
    主  文
被告應連帶給付原告新台幣伍仟玖佰柒拾貳萬元，及如附表所示
之利息、違約金。
訴訟費用新台幣伍拾萬柒仟伍佰拾陸元由被告連帶負擔。
    事  實  及  理  由
壹、程序方面：
    本件被告寅○○、己○○、辛○○○○○○、丙○○、庚○○即林米粢、壬○○、丑○○、戊○○、甲○○、丁○○經
    合法通知，均未於言詞辯論期日到場，核無民事訴訟法第38
    6 條各款所列情形，爰依原告之聲請，由其一造辯論而為判
    決。
貳、實體方面：
一、原告起訴主張：
  (一)被告興福營造股份有限公司（下稱興福營造）於民國86年1
    月間邀同被告寅○○、己○○、丙○○、庚○○即林米粢、
    壬○○、丑○○、戊○○、甲○○、丁○○、癸○○及於88
    年5 月間邀同被告辛○○○○○○為連帶保證人，保證興福
    營造對原告所負之一切債務，以本金新台幣（下同）1,000,
    000,00 0元為限額，願負連帶清償責任，嗣興福營造陸續於
    如附表所示之時間，向原告借用如附表所示之款項，借款期
    間及利率均如附表所示，並約定各筆借款如未按期繳付利息
    ，全部借款視為到期，除按約定利率給付利息外，其逾期在
    6 個月以內者按各該利率百分之10，超過6 個月部分按各該
    利率百分之20計算違約金。詎興福營造95年11月1 日起，即
    未依約繳納本息，尚欠如主文所示之本利及違約金未受償，
    爰依消費借貸及連帶保證法律關係，提起本件訴訟，並聲明
    ：如主文所示。
  (二)對被告抗辯所為之陳述：
  銀行法第12條之1 適用範圍限於「自用住宅放款」及「消費
    性放款」，本案是一般週轉金，故無該條之適用。
  本件借款為中長期放款，依銀行慣例，於足月部分，以本金
    乘以年利率，再除以12即為利息金額；如為不足月部分，以
    本金乘以年利率除以12後，再乘以畸零日數，復除以當月之
    日數，被告認原告之利息計算不正確，是因計算方式不同所
    致；另溢收利息部分，是收取違約金；其餘部分則為原告放
    款利率有調整，被告未按調整部分重新計算利息，是原告請
    求之金額並無違誤。
二、被告方面：
  (一)被告興福營造、癸○○部分：
  原告為銀行業者，被告癸○○係為保證興福營造對原告借款
    債務之連帶保證人，依銀行法第12條之1 規定，原告應先向
    興福營造求償，並於興福營造未全數清償後，方得向連帶保
    證人請求，是原告不得於同一訴訟程序向為連帶保證人之被
    告同時請求。
  原告之計息方式有錯誤，就17,450,000元部分利息溢收31,
    287 元、14,000,000元部分利息溢收27,376元、17,500,000
    元部分利息溢7,069 元、52,500,000元利息溢收17,460元。
    並聲明：原告之訴駁回。訴訟費用由原告負擔。
  (二)被告寅○○、己○○、辛○○○○○○、丙○○、庚○○即
    林米粢、壬○○、丑○○、戊○○、甲○○、丁○○未於最
    後言詞辯論期日到場，惟據其前所為之陳述及聲明均與被告
    興福營造、癸○○相同。
三、得心證之理由：
  (一)本件原告主張被告興福營造邀同被告寅○○、己○○、辛○○○○○○、丙○○、庚○○即林米粢、壬○○、丑○○、
    戊○○、甲○○、丁○○、癸○○為連帶保證人，保證興福
    營造對原告所負之一切債務，以本金1,000,00 0,00 0 元為
    限額，願負連帶清償責任，嗣興福營造陸續於如附表所示之
    時間，向原告借用如附表所示之款項，借款期間及利率均如
    附表所示，並約定各筆借款如未按期繳付利息，全部借款視
    為到期，除按約定利率給付利息外，其逾期在6 個月以內者
    按各該利率百分之10，超過6 個月部分按各該利率百分之20
    計算違約金，詎興福營造95年11月1 日起，即未依約繳納本
    息之事實，業據其提出借據、借款展期約定書各4 份、保證
    書2 份、放款攤還及收息記錄查詢單4 份、放款戶授信明細
    查詢單、逾期放款轉列催收款項明細表、利率變動表各1 份
    為證，復為被告所不爭執，堪信為真實。原告另主張被告應
    連帶清償如附表所示之本利及違約金，則為被告所否認，並
    以前揭情詞置辯，是本件兩造之爭點在於：
    (一)原告是否應先向被告興福營造求償，並於興福營造未全數
    清償後，方得向被告癸○○、寅○○、己○○、辛○○○○○○、丙○○、庚○○即林米粢、壬○○、丑○○、戊○○
    、甲○○、丁○○等連帶保證人求償？(二)原告就本件借款之
    計息方式是否有誤？
  (二)按銀行辦理自用住宅放款及消費性放款，未來求償時，應先
    就借款人進行求償，其求償不足部分得就連帶保證人平均求
    償之。但為取得執行名義或保全程序者，不在此限。銀行法
    第12條之1 第3 項定有明文。又銀行為取得其辦理自用住宅
    放款及消費性放款債權之執行名義或保全程序者，不受該項
    前段應先就借款人進行求償之限制，債務人不得以之為妨礙
    或消滅債權人請求事由拒絕給付。則所謂先就借款人進行求
    償，乃係銀行對其辦理自用住宅放款及消費性放款借款人之
    連帶保證人強制執行時應遵守之程序，如有不當，自係強制
    執行法第12條第1 項聲明異議之範疇。最高法院91年度台抗
    字第110 號裁判意旨參照。是銀行於取得執行名義或為保全
    程序時，基於連帶保證契約所得主張之權利，並不須受上開
    「應先就借款人進行求償」、「就連帶保證人平均求償」之
    規定拘束，而仍得主張連帶保證契約上之權利，其實體法上
    之權利於取得執行名義或為保全程序時並未受到限縮，此由
    銀行法第12條之1 第3 項但書之規定可得知之。經查：興福
    營造係經營建築營造等業務，被告癸○○為該公司之董事長
    ，其因職務之故擔任興福營造之連帶保證人，是系爭借款並
    非自用住宅放款及消費性貸款，係屬工商貸款性質，依據銀
    行法第12條之1 第3 項但書規定，被告癸○○、寅○○、己○○、辛○○○○○○、丙○○、庚○○即林米粢、壬○○
    、丑○○、戊○○、甲○○、丁○○自不得以原告須先向被
    告興福營造進行求償為由，拒絕給付。再者，上開銀行法第
    12 條 之1 第3 項對於銀行求償之限制，係限縮其聲請強制
    執行程序時之權利，而原告依據消費借貸及連帶保證關係提
    起本件訴訟，其目的在於取得執行名義，應符合同條項但書
    之規定。是被告前揭抗辯，應不足採。
  (三)原告主張被告抗辯原告計息方式有誤，係因兩造之計算方式
    不同、部分係收取違約金、部分係因被告未依調整後之利率
    重新計息等情，業據其提出利率變動表、銀行利息計算方式
    相關規定及計算表為憑，經本院審酌原告所提出之計算表並
    無任何違誤之處，是被告空言抗辯原告之計息方式有誤云云
    ，委無足取。
  (四)次按，稱消費借貸者，謂當事人一方移轉金錢或其他代替物
    之所有權於他方，而約定他方以種類、品質、數量相同之物
    返還之契約。借用人應於約定期限內，返還與借用物種類、
    品質、數量相同之物。遲延之債務，以支付金錢為標的者，
    債權人得請求依法定利率計算之遲延利息。但約定利率較高
    者，仍從其約定利率。當事人得約定債務人於債務不履行時
    ，應支付違約金。民法第474 條、第478 條前段、第233 條
    第1 項、第250 條第1 項分別定有明文。又稱保證者，謂當
    事人約定，一方於他方之債務人不履行債務時，由其代負履
    行責任之契約。保證債務，除契約另有訂定外，包含主債務
    之利息、違約金、損害賠償及其他從屬於主債務之負擔。民
    法第739 條、第740 條亦分別定有明文。又保證債務之所謂
    連帶，係指保證人與主債務人負同一債務，對於債權人各負
    全部給付之責任而言。被告興福營造為系爭借貸契約之借款
    人，其餘被告為連帶保證人，竟未依約按期清償，依兩造之
    前開約定，全部借款視為到期，並應給付約定之利息及違約
    金，從而原告依消費借貸及連帶保證之法律關係，請求被告
    連帶給付如主文所示之本利及違約金，即屬正當，應予准許
    。
四、訴訟費用負擔之依據：民事訴訟第85條第2項。
中　　華　　民　　國　　96　　年　　10　　月　　30　　日
                  民事第二庭    法  官    吳錦佳
以上正本係照原本作成
如對本判決上訴，須於判決送達後廿日內向本院提出上訴狀
中　　華　　民　　國　　96　　年　　10　　月　　30　　日
                                書記官    林美鳳
附表：
┌─┬───────┬─────┬───┬───────────┬────────┐
│編│請　求　金　額│利　　　息│      │                      │                │
│　│（原借款金額）│　　　　　│利　率│違　　　　約 　 　　金│借  款  期  間　│
│號│（新　台　幣）│起　算　日│      │                      │                │
├─┼───────┼─────┼───┼───────────┼────────┤
│　│              │          │      │自95年12月1 日起至清償│                │
│  │22,100,000元  │自95年11月│      │日止，逾期在6 個月以內│自90年11月23日起│
│1 │（52,500,000元│1 日起至清│3.525%│者按上開利率百分之10、│至95年10月31日止│
│　│）            │償日止    │      │逾期超過6 個月以上者，│                │
│  │              │　　　　　│　　　│按上開利率百分之20計付│                │
│　│              │          │　　　│違約金。　　　　      │                │
├─┼───────┼─────┼───┼───────────┼────────┤
│　│              │          │      │自96年1 月1 日起至清償│                │
│  │9,710,000元   │自95年12月│      │日止，逾期在6 個月以內│自91年4 月8 日起│
│2 │（17,500,000元│1 日起至清│3.38% │者按上開利率百分之10、│至95年12月31日止│
│　│）            │償日止    │　　　│逾期超過6 個月以上者，│                │
│  │　　　　      │　　　　　│　　　│按上開利率百分之20計付│                │
│　│              │          │      │違約金。　　　        │                │
├─┼───────┼─────┼───┼───────────┼────────┤
│　│              │          │      │自95年12月1 日起至清償│                │
│  │10,460,000元  │自95年11月│      │日止，逾期在6 個月以內│自89年1月31日起 │
│3 │（14,000,000元│1 日起至清│3.38% │者按上開利率百分之10、│至95年10月31日止│
│　│）            │償日止    │　　　│逾期超過6 個月以上者，│                │
│  │              │　　　　　│　　　│按上開利率百分之20計付│                │
│　│　　　　      │          │      │違約金。　　　        │                │
├─┼───────┼─────┼───┼───────────┼────────┤
│　│              │          │      │自95年12月1 日起至清償│                │
│  │17,450,000元  │自95年11月│      │日止，逾期在6 個月以內│自89年1月31日起 │
│4 │（17,450,000元│1 日起至清│3.38% │者按上開利率百分之10、│至95年10月31日止│
│　│）            │償日止    │　　　│逾期超過6 個月以上者，│                │
│  │              │　　　　　│　　　│按上開利率百分之20計付│                │
│　│　　　　      │          │      │違約金。　　　        │                │
└─┴───────┴─────┴───┴───────────┴────────┘
